【裁判字號】    95,交簡上,135
【裁判日期】    950822
【裁判案由】    過失傷害
【裁判全文】
臺灣高雄地方法院刑事判決           95年度交簡上字第135號
上  訴  人  臺灣高雄地方法院檢察署檢察官
被      告  乙○○
上列上訴人因被告過失傷害案件，不服本院交通法庭民國95年4
月27日95年度交簡字第934 號第一審簡易判決（聲請簡易判決處
刑案號：臺灣高雄地方法院檢察署94年度偵字第23122 號），提
起上訴，本院管轄之第二審合議庭判決如下：
    主  文
原判決撤銷。
乙○○因過失傷害人，處有期徒刑參月，如易科罰金，以銀元參
佰元即新台幣玖佰元折算壹日；緩刑貳年；乙○○並應向甲○○
支付新台幣柒萬元，給付方式如下：自民國九十五年九月十五日
起按月（期）於每月十五日前給付新台幣參仟元（共二十二期）
，第二十三期（最後一期）給付新台幣肆仟元，如有一期未履行
，視為全部到期。
    事  實
一、乙○○未考領有適當之駕駛執照，仍於民國93年12月28日16
    時30分許，駕駛車牌號碼4580-JN 號自小客車，沿高雄市○
    ○區○○路由南往北方向行駛，行經河堤路與明誠二路之交
    岔路口欲進行左轉時，本應注意汽車行駛至交岔路口，轉彎
    車應讓直行車先行，且應注意車前狀況，隨時採取必要之安
    全措施等規定，而依當時天候晴朗、日間有自然光線、柏油
    路面乾燥、無缺陷或其他障礙物、視距良好及被告智識能力
    等情形，並無不能注意之情事，竟疏未注意而貿然左轉，適
    甲○○騎乘車牌號碼ZKV-002 號輕型機車沿明誠二路由西向
    東行經該處，乙○○所駕駛自小客車之左前方車角即擦撞上
    甲○○機車之右側車身，致甲○○人車倒地，並受有尾錐骨
    折等傷害，嗣路人報警前來處理，乙○○停留於案發現場，
    於前來處理之警員發現犯罪前，即主動表明係肇事人且願接
    受調查裁判而自首。
二、案經甲○○訴請臺灣高雄地方法院檢察署檢察官偵查後聲請
    簡易判決處刑。
    理  由
一、上開犯罪事實，業據被告於本院審理時坦承不諱，核與證人
    即告訴人甲○○於警詢、偵查中指述之情節相符，復有道路
    交通事故現場圖、道路交通事故調查報告表(一)(二)、交通事故
    談話紀錄表及照片6 幀、診斷證明書在卷可稽；而按「汽車
    行駛時，駕駛人應注意車前狀況，並隨時採取必要之安全措
    施。」、「汽車行駛至交岔路口，其行進、轉彎，應依左列
    規定：一‧‧六轉彎車應讓直行車先行。‧‧」，道路交通
    安全規則第94條第3 項、第102 條第1 項第6 款前段分別定
    有明文，本案被告自承其於肇事時因駕駛執照過期未再申請
    ，而無照駕駛（審理筆錄頁6） ，然其既曾經考領有駕駛車
    輛，對於上開駕駛人應注意之行車安全規定，應難推諉不知
    ，且案發當時天候晴朗、日間有自然光線、柏油路面乾燥、
    無缺陷或其他障礙物、視距良好，並無不能注意之情事，被
    告駕駛車輛行經上開交岔路口，竟仍未注意車前狀況，隨時
    採取必要之安全措施，而貿然左轉，致不慎撞擊甲○○所騎
    乘之機車，致甲○○人車倒地受有上開傷害，其行為顯有過
    失，且其過失行為與甲○○之受傷結果間乃有相當因果關係
    ，故被告犯行事證明確，應依法論科。
二、查被告行為後，如附表所示之相關法律均業經變更，並俱於
    95年7 月1 日施行，玆經整體比較結果，裁判時法並未較為
    有利，從而依刑法第2 條第1 項前段規定，自應適用各該行
    為時法，亦即修正前刑法至明。是核被告所為，係犯刑法第
    284 條第1 項之過失傷害罪；被告未考領有適當之駕駛執照
    駕車肇事，致人受傷，除據其自承在卷外，亦有道路交通事
    故調查報告表附卷可參（偵查卷頁22，參諸編號30駕駛資格
    情形），應依道路交通管理處罰條例第86條第1 項規定加重
    其刑；被告於肇事後停留現場，於前來處理之警員查知犯罪
    前，即主動表明係肇事者，並願意接受調查裁判，除據被告
    於本院審理中陳明在卷，且為告訴人當庭所不爭執外，且有
    交通事故談話紀錄表在卷可稽（偵查卷頁23），乃符合自首
    之要件，應依修正前刑法第62條前段規定減輕其刑；被告同
    時有上開刑之加重、減輕事由，應先加後減之。
三、原審以被告犯罪事證明確，予以論罪科刑，固非無見，惟查
    ：(一)本件被告乃符合自首減刑之要件，原審疏未論及，乃有
    未洽。(二)告訴人甲○○因本件車禍，致受有尾椎骨骨折之傷
    害結果，迄今尚未痊癒，除身體飽受疼痛、復健療程之折磨
    、精神亦受有莫大痛苦外，且其受傷期間支出醫療費用及所
    受工作損失均屬非輕，均據其到庭陳述明確，原審漏未斟酌
    上開告訴人受傷嚴重情狀，僅判處被告有期徒刑3 月，亦嫌
    過輕，檢察官依告訴人之請求，雖未執上開第(一)項理由指摘
    原判決不當，而以上開第(二)項理由提起上訴，指摘原判決不
    當，為有理由，自應由本院予以撤銷改判。爰審酌被告駕駛
    車輛，應謹慎注意遵守交通規則，以維其他參與道路交通者
    之安全，竟於行經交岔路口時，貿然左轉致與告訴人發生車
    禍，使告訴人受有尾椎骨折等傷害，本不宜寬恕，然念其於
    本院審理中坦承犯行，已與告訴人達成和解等一切情狀，量
    處如主文所示之刑，並諭知易科罰金之折算標準。
四、又被告前未曾因故意犯罪受有期徒刑以上刑之宣告，有臺灣
    高等法院被告前案紀錄表1 份在卷可按，顯見其素行良好，
    且於本院審理中坦承犯行，態度良好，亦與告訴人達成分期
    付款之和解條件，經此偵審程序及罪刑之宣告，應能知所警
    惕，信無再犯之虞，本院認所宣告之刑以暫不執行為適當，
    爰依最高法院95年第8 次刑事庭會議決議意旨，逕依修正後
    刑法第74條第1 項第1 款規定（無新舊法比較問題），併予
    宣告緩刑2 年，以啟自新。次按「緩刑宣告，得斟酌情形，
    命犯罪行為人向被害人支付相當數額之財產或非財產上之損
    害賠償。」修正後刑法第74條第2 項第3 款亦定有明文，本
    件被告與告訴人當庭達成和解，被告同意以主文所示分期付
    款方法，賠償告訴人新台幣7 萬元，如未按期履行，願受撤
    銷緩刑宣告之處分（審理筆錄頁8） ，本院斟酌上開各項情
    狀後，認於被告緩刑期間課予上開負擔，乃為適當，爰併予
    宣告之。
據上論斷，依刑事訴訟法第455 條之1 第1 項、第3 項、第369
條第1 項前段、第364 條、第299 條第1 項前段，刑法第2 條第
1 項前段、第74條第1 項第1 款、第74條第2 項第3 款，修正前
刑法第284 條第1 項前段、第41條第1 項前段，罰金罰鍰提高標
準條例第1 條前段，修正前罰金罰鍰提高標準條例第2 條，判決
如主文。
本案經檢察官顏漢文到庭執行職務。
中    華    民    國    95    年    8     月    22    日
                  交通法庭    審判長法  官  孫啟強
                                    法  官  卓立婷
                                    法  官  蔡川富
以上正本證明與原本無異。
不得上訴。
中    華    民    國    95    年    8     月    22    日
                                    書記官  王治華
附錄本案論罪科刑法條：
中華民國刑法第284條第1項
因過失傷害人者，處6 月以下有期徒刑、拘役或5 百元以下罰金
，致重傷者，處1 年以下有期徒刑、拘役或5 百元以下罰金。
┌──────────────────────────────────────────────┐
│附表：                                                                                      │
├──────┬────────────┬─────────────┬───────┬────┤
│相關變更條文│行為時法（下稱舊法）之內│裁判時法（下稱新法）之內容│比  較  理  由│備    註│
│            │容                      │                          │              │        │
│            │                        │                          │              │        │
├──────┼────────────┼─────────────┼───────┼────┤
│【罰金刑貨幣│依法律應處罰金、罰鍰者，│中華民國94年1 月7 日刑法修│刑法之貨幣單位│經按現行│
│單位之變更】│就其原定數額得提高為2 倍│正施行後，刑法分則編所定罰│由「元（指銀元│法規所定│
│罰金罰鍰提高│至10 倍 （刑法乃係定明10│金之貨幣單位為新臺幣。94年│）」變更為「新│貨幣單位│
│標準條例第1 │倍）。第1 條所定得提高倍│1月7日刑法修正時，刑法分則│臺幣」，且刑法│折算新臺│
│條前段、第5 │數之規定，於本條例修正後│編未修正之條文定有罰金者，│分則之罰金數額│幣標準條│
│條與刑法施行│制定之法律，不適用之；本│自94年1 月7 日刑法修正施行│，亦視該分則先│例第2 條│
│法第1 之1條 │條例修正前公布之法律，於│後，就其所定數額提高為30倍│前曾修正與否，│之規定折│
│第1 項、第2 │本條例修正後修正其罰金罰│。但72年6 月26日至94年1 月│分別提高3 或30│算後等值│
│項          │鍰數額或法律經全部修正而│7 日新增或修正之條文，就其│倍。          │，是以新│
│            │其罰金罰鍰數額未予變更者│所定數額提高為3 倍。      │              │法並未較│
│            │，亦同。                │                          │              │有利。  │
├──────┼────────────┼─────────────┼───────┼────┤
│刑法第33條第│罰金：（銀元）1 元以上。│罰金：新臺幣1000元以上…。│罰金刑之下限，│舊法有利│
│5 款：罰金刑│                        │                          │由銀元10元（亦│        │
│下限變更    │                        │                          │經提高）即新臺│        │
├──────┼────────────┼─────────────┼───────┼────┤
│【易科罰金折│犯最重本刑為5 年以下有期│犯最重本刑為5 年以下有期徒│易科罰金折算標│舊法有利│
│算標準變更】│徒刑以下之刑之罪，而受6 │刑以下之刑之罪，而受6 個月│準由銀元300 元│        │
│修正前刑法第│個月以下有期徒刑或拘役之│以下有期徒刑或拘役之宣告者│即新臺幣900 元│        │
│41條第1 項前│宣告…得以（銀元，下同）│，得以新臺幣1000元、2000元│，提高為以新臺│        │
│段、修正前罰│1 元以上3 元以下折算1 日│或3000元折算1 日，易科罰金│幣1000元、2000│        │
│金罰鍰提高標│，易科罰金。依刑法第41條│。                        │元或3000元折算│        │
│準條例第2 條│易科罰金…就其原定數額提│                          │1日           │        │
│與現行刑法第│高為100 倍折算1 日；法律│                          │              │        │
│41條第1 項前│所定罰金數額未依本條例提│                          │              │        │
│段          │高倍數，或其處罰法條無罰│                          │              │        │
│            │金刑之規定者，亦同。    │                          │              │        │
│            │                        │                          │              │        │
├──────┼────────────┼─────────────┼───────┼────┤
│【自首】刑法│對於未發覺之罪自首而受裁│對於未發覺之罪自首而受裁判│被告如符合自首│舊法有利│
│第62條前段  │判者，減輕其刑。        │者，得減輕其刑。          │要件，舊法係必│        │
│            │                        │                          │減輕其刑，新法│        │
│            │                        │                          │係得減輕其刑。│        │
│            │                        │                          │              │        │
│            │                        │                          │              │        │
│            │                        │                          │              │        │
│            │                        │                          │              │        │
│            │                        │                          │              │        │
│            │                        │                          │              │        │
├───┬──┴────────────┴─────────────┴───────┴────┤
│整體比│舊法最低刑度低，且易科罰金折算標準之金額較低，且自首必減輕其刑，經整體比較結果，以舊│
│較結果│法較有利，應適用舊法                                                                │
└───┴──────────────────────────────────────────┘


司法院資訊處製作；財團法人民間司法改革基金會備份。
